---
title: "Busqueda Registros Flora en GBIF"
author: "Robert Arteaga"
format: 
  html:
    theme:
      dark: darkly
editor: visual
---

# Informacion Inicial

Documentacion referencial de uso de informacion de gbif y `rgbif`

<https://techdocs.gbif.org/en/data-use/>

<https://techdocs.gbif.org/en/openapi/>\

# Paquetes

Si se usa por pri

```{r}
#| echo: false
#library(tidyverse)  # manipulacion (incluye dlyr y ggplot2)
#library(rgbif)      # busqueda registros
#library(sf)         # manejo informacion geografica y espacial
#library(rnaturalearth)
#library(rnaturalearthdata)


# Packages names as a character vector
packages <- c("tidyverse", "rgbif", "sf",
          "rnaturalearth", "rnaturalearthdata")# vectors con los nombres de los paquetes

# Install packages not yet installed [for the first time]
installed_packages <- packages %in% rownames(installed.packages())
if (any(installed_packages == FALSE)) {
 install.packages(packages[!installed_packages])
}# En caso reconozca paquetes que no están instalados, este pedazo de código los instala, comentar (con #) después de la primera vez

# Packages loading
invisible(lapply(packages, require, character.only = TRUE)) # remove "invisible" to see whether the packages are loaded/available. 

```

# 1) Definir poligono de referencia para busqueda

Se debe definir un poligono de referencia para la búsqueda. Se propone el siguiente a modo de prueba.

Adicionalmente, se crea un KML para visualizar en google earth.

```{r}
polygon_wkt <- 
  "POLYGON((-78.75 -3.95, -78.80 -4.50, -78.90 -5.00, 
            -79.00 -5.50, -79.10 -6.00, -79.20 -6.50, 
            -79.10 -7.00, 
            -78.80 -7.50, -78.50 -8.00, -78.20 -7.90, 
            -77.80 -7.50, -77.50 -7.00, -77.20 -6.50, 
            -77.40 -6.00, -77.80 -5.50, -78.00 -5.00, 
            -78.40 -4.40, -78.75 -3.95))"

# crear objeto sf
polygon_sf <- st_as_sfc(polygon_wkt, crs = 4326)

# grabar como KML
#st_write(polygon_sf, "amazonas_cajamarca.kml", driver = "KML", append = FALSE)

```

# 2) Busqueda de Información

La estrategia usada comprende bscar registros de plantas de grupos Liliopsida y Magnoliopsida. El proceso toma aproximadamente 2 horas en ser completado (pero puede variar de acuerdo a la rapidez y características de la computadora). Polígonos más grandes y complejos pueden tomar más tiempo en ser desarrollados.

## 2.1) Liliopsida

13239 registros de liliopsida

Retirar las marcas de comentarios para realizar la busqueda (aprox 0.5 horas). [@robert Incluir la fecha de la búsqueda, esto es importante porque los repositorios cambian y esto se tiene que añadir en la metodología.]

```{r}
#| echo: false
# start_time <- Sys.time() 
 #liliopsida_records <- occ_data(
  # taxonKey = 196,      # TaxonKey para Liliopsida (Monocots)
   #geometry = polygon_wkt,  
   #limit = 99999       # ajustar el limte de obtencion de registros
#)
# end_time <- Sys.time() 

#diff_lilio_time <- difftime(end_time, start_time, units = "mins")

#print(paste("Tiempo de Busqueda Liliopsida:", diff_lilio_time, "minutos", sep=" ")) #tiempo de busqueda de liliopsida

#saveRDS(liliopsida_records, "03_output/liliopsida_records.rds")

```

Posterior al proceso de busqueda de liliopsida se graban en un archivo rds que reduce el tamaño.

```{r}
liliopsida_records <- readRDS("./output/gbif_data/liliopsida_records.rds")# usar "../ [dos puntos, para imprimir/"rendering"]

liliopsida_records02 <- liliopsida_records
```

## 2.2) Magnoliopsida

81003 registros de magnoliopsida

Retirar las marcas de comentarios para realizar la busqueda (aprox 1.8 horas)

```{r}
#| echo: false
# start_time <- Sys.time() 
#time01 <- Sys.time()
#magnoliopsida_records <- occ_data(
 # taxonKey = 220,      # TaxonKey para Magnoliopsida (eudicots)
#  geometry = polygon_wkt,  
 # limit = 99999       # Adjust the limit for more records
#)

# end_time <- Sys.time() 

#diff_magno_time <- difftime(end_time, start_time, units = "mins")

#print(paste("Tiempo de Busqueda Magnoliopsida:", diff_magno_time, "minutos", sep=" ")) #tiempo de busqueda de liliopsida

#saveRDS(magnoliopsida_records, "03_output/magnoliopsida_records.rds")


```

Posterior a la búsqueda se graba el objeto.

```{r}
magnoliopsida_records <- readRDS("./output/gbif_data/magnoliopsida_records.rds")

magnoliopsida_records02 <- magnoliopsida_records
```

# 3) Filtrado de registros

Se debe de filtrar por separado para cada taxon. Hay diferencias en el numero de columnas consideradas. Aquí se filtra la información que se va a usar. Los criterios mínimos son:

-   Uso de especies como unidad mínima (evitar variedades, sub spp., etc).

-   La base del registro deben ser especímenes de herbario unicamente.

## 3.1) Liliopsida

```{r}
liliopsida_records03 <- 
  liliopsida_records02$data %>% 
  filter(taxonRank=="SPECIES") %>% 
  filter(basisOfRecord=="PRESERVED_SPECIMEN") %>% 
  filter(!is.na(decimalLatitude)) %>% 
  filter(!is.na(decimalLongitude))

```

## 3.2) Magnoliopsida

```{r}
magnoliopsida_records03 <- 
  magnoliopsida_records02$data %>% 
  filter(taxonRank=="SPECIES") %>% 
  filter(basisOfRecord=="PRESERVED_SPECIMEN") %>% 
  filter(!is.na(decimalLatitude)) %>% 
  filter(!is.na(decimalLongitude))
```

# 3) Limpieza de registros

## 3.1) Limpieza de errores en registros

Hay varios paquetes para esto, ver las opciones mas amigables en cuanto a código (gator, coordinatecleaner, etc.)

```{r}



```

## 3.1) Ajuste taxonómico

El "taxonomic scrubig" se puede hacer con los paquetes WFO y LCVP, y comparar el resultado.

```{r}

```

# 4) Mapa de distribuciones

## 4.0) Mapa de Perú y Ecuador

```{r}
# world shapefile
world <- st_transform(ne_countries(scale = "medium", returnclass = "sf"), crs = 4326)

# Filter only Central American countries
sur_america01 <- world %>%
  filter(name %in% c("Peru","Ecuador"))

sur_america02 <- st_transform(sur_america01, crs = 4326)#Project

```

## 4.1) Mapa de Liliopsidas

Mapa de distribucuion espacial de Liliopsida para Cajamarca y Amazonas (basado en `polygon_wkt)`

```{r}

# Convertir informacion a formato espacial (sf)
lilio_sf <- st_as_sf(liliopsida_records03, coords = c("decimalLongitude", "decimalLatitude"), crs = 4326)

# Plot records
ggplot() +
  geom_sf(data = sur_america02, fill = "gray70", color = "gray70") +
  geom_sf(data = lilio_sf, aes(color = "Records"), size = 0.02, alpha = 0.7) +
  labs(title = "", x = "Longitude", y = "Latitude") +
  theme_light()

```

## 4.2) Mapa de Magnoliopsida

grafico de magnoliopsida

```{r}

magno_sf <- st_as_sf(magnoliopsida_records03, coords = c("decimalLongitude", "decimalLatitude"), crs = 4326)

# Plot records
ggplot() +
  geom_sf(data = sur_america02, fill = "gray70", color = "gray70") +
  geom_sf(data = magno_sf, aes(color = "Records"), size = 0.02, alpha = 0.7) +
  labs(title = "", x = "Longitude", y = "Latitude") +
  theme_light()

```
